臺中高等行政法院判決
                                      100年度簡字第115號
原      告　洪海興業股份有限公司
代　表　人　廖濬槐
被      告　南投縣政府
代　表　人　李朝卿
訴訟代理人　吳嘉
          　林詩健
          　徐秀香
上列當事人間因菸酒管理法罰鍰事件，原告不服財政部中華民國
100年5月12日台財訴字第10000158370號訴願決定（案號：第100
00771號），提起行政訴訟。本院判決如下︰
　　主  文
+原告之訴駁回。
訴訟費用由原告負擔。
    事實及理由
一、事實概要：緣原告涉有販賣產製不符標示規定之「亞藍卡洛
    倫威士忌」計277瓶，經被告菸酒查緝小組人員會同南投縣
    警察局草屯分局員警於民國（下同）100年3月2日在原告營
    業處所（即彰化縣芬園鄉○○路116號）查獲，審理違章成
    立，核認原告違反菸酒管理法第33條規定，乃依同法第54
    條及菸酒查緝及檢舉案件處理作業要點第45點第8款規定，
    裁處原告罰鍰新臺幣（下同）44,320元，並沒入系爭貨品。
    原告不服，提起訴願遭決定駁回，遂提起本件行政訴訟。
二、本件原告主張：
  (一)被告菸酒查緝小組於100年3月2日至原告位於彰化縣芬園鄉
    光華路116號之倉儲辦公室稽核，發現系爭貨品瓶身不符法
    定標示內容之情形，卻不論究此瑕疵是否得給予補正或有其
    他適宜方法處置，直接予以處分，令原告不服。原告乃合法
    經營菸酒買賣、零售及批發之中盤商，所有菸酒等貨品均放
    置該倉儲廠房，且該等產品販售無需陳列或直接面對消費者
    ，依財政部國庫署92年5月30日台財庫字第0920350944號會
    議決議略以，對放置倉庫內之產品，尚未公開陳列銷售，其
    標示如有未盡符合規定事宜，尚不涉及違反菸酒標示相關法
    規問題。是以，原告之行為，並無違反菸酒管理法第54條第
    2項及菸酒查緝及檢舉案件處理作業要點第45點第8款之規定
    。
  (二)又按菸酒管理法第54條第2項所規定之「沒入」，依其立法
    意旨，雖係兼具有維護公共利益、菸酒市場秩序及符合照顧
    國民健康之作用與目的，然對於該違反行政法上行為，主觀
    上確實欠缺故意，亦無過失時，依行政罰法第7條第1項規定
    ，即不予處罰，自不得依菸酒管理法第54條第2項末段規定
    為沒入其違規菸酒之處分，參見法務部96年4月30日法律字
    第0960010866號函說明三後段。本件原告經營菸酒銷售之行
    為，雖有瓶身標示之原產地與其外包盒標示之原產地不符之
    情形，惟尚不構成意圖販售而陳列之行為。況且財政部已對
    放置倉庫內之產品，尚未公開陳列銷售，其標示如有未盡符
    合規定事宜，尚不涉及違反菸酒標示相關法規問題之議決。
    準此，沒入原告系爭貨品自無有難以維護公共利益、菸酒市
    場秩序及符合照顧國民健康之作用與目的，被告之沒入處分
    顯已逾越法所規範之目的等情。並聲明求為判決訴願決定及
    原處分均撤銷。
三、被告則以：
  (一)原告係設籍南投縣草屯鎮○○里○○路316-14號之菸酒買賣
    業者，專營菸酒買賣零售及批發，查該設籍處所實如原告於
    行政訴訟狀所陳，為公寓房屋無陳列或放置任何菸酒，該公
    司之實際營業處所係設於彰化縣芬園鄉○○路116號之處所
    ，被告基於菸酒業務主管機關，對於菸酒業者依菸酒管理法
    規定相關事項，多次派員前往上該實際營業處所辦理菸酒業
    務例行檢查。該處不僅設有辦公室提供營業人員於該處上班
    ，並存放該公司之所有營業貨品，且統一發票章戳上之聯絡
    電話-﹙049﹚0000000亦設於該處所，實際對外營業甚為明
    確。
  (二)查亞藍卡洛倫威士忌係標示不實使人誤信之酒品，由潮鮮生
    技實業有限公司委託勝品酒業股份有限公司產製，被告前於
    100年1月19日查獲世蔚商店﹙南投縣埔里鎮○○里○○路26
    9號﹚販售上揭違規酒品，除依法辦理裁處外並轉請彰化縣
    政府續查，經彰化縣政府請勝品酒業股份有限公司製作訪談
    筆錄，勝品酒業股份有限公司表示其接受潮鮮生技實業有限
    公司委託產製亞藍卡洛倫威士忌之酒品，係以每箱12瓶﹙僅
    有玻璃瓶﹚方式出售予潮鮮生技實業有限公司，系爭酒品所
    附之標示產地為法國之外包裝盒並非勝品酒業股份有限公司
    所製作裝盒等，惟潮鮮生技實業有限公司明知酒之原產地為
    臺灣，卻意圖誤導消費者，另行印製標示產地為法國之外包
    裝盒包覆酒品販售，其違法之意圖甚為明顯。被告菸酒稽查
    小組於100年3月2日會同南投縣政府警察局草屯分局員警前
    往原告之位於彰化縣芬園鄉○○路116號之營業處所查獲亞
    藍卡洛倫威士忌（0.7L）277瓶，經製作現場處理紀錄表，
    並由原告提供出廠送貨單（字軌序號：A009916）顯示進貨
    26箱（每箱12瓶，共計312瓶），另表示每瓶售價為160元，
    原告販售涉及標示不實使人誤信之酒品，違反菸酒管理法第
    33條規定之事實明確，被告依菸酒管理法第54條及菸酒查緝
    及檢舉案件處理作業要點第45點第8款規定，處44,320元罰
    鍰並沒入違規酒品等之行政裁處，於法有據等語。
  (三)綜上所陳，本案行政裁處並無不當，資為抗辯。並聲明求為
    判決駁回原告之訴。
四、兩造之爭點：原告主張放置系爭貨品於倉庫內，並無公開陳
    列銷售，依財政部國庫署92年5月30日台財庫字第092035094
    4號會議決議，並未構成違反菸酒管理法第54條第2項之規定
    ，被告未給予補正機會，逕予裁罰原告並沒入系爭貨品，實
    有違誤；被告則以原告公司之實際營業處所係設於彰化縣芬
    園鄉○○路116號，該處不僅設有辦公室提供營業人員上班
    ，並存放該公司之所有營業貨品，實際對外營業甚為明確。
    原告販售涉及標示不實使人誤信之酒品，違反菸酒管理法第
    33條規定之事實明確，被告依菸酒管理法第54條及菸酒查緝
    及檢舉案件處理作業要點第45點第8款規定，處44,320元罰
    鍰並沒入違規酒品等之行政裁處，於法有據。是本院審理重
    點在於，彰化縣芬園鄉○○路116號是否為原告確實營業處
    所，抑或僅為儲存貨品之倉庫？原告有無陳列銷售系爭貨品
    ？被告所為裁罰及沒入處分，是否適法？經查：
  (一)按「（第1項）酒經包裝出售者，製造業者或進口業者應於
    直接接觸酒之容器上標示下列事項：一、品牌名稱。．．．
    四、進口酒之原產地。．．．。（第4項）酒之容器與外包
    裝之標示及說明書，不得有不實或使人誤信之情事，．．．
    。」、「販賣、轉讓或意圖販賣而陳列不符本法標示規定之
    菸酒，處販賣或轉讓者查獲物查獲時現值1倍以上5倍以下罰
    鍰，並沒入違規之菸酒。」菸酒管理法第33條第1項、第4項
    及第54條第2項分別定有明文。又「依本法第54條第2項規定
    裁罰之案件：．．．2.屬涉及不實或使人誤信之情形，第一
    次查獲者，處以現值一倍罰鍰，．．．」亦為菸酒查緝及檢
    舉案件處理作業要點第45點第8款所規定。
  (二)查亞藍卡洛倫威士忌係標示不實使人誤信之酒品（酒瓶印製
    之品牌名稱為亞藍卡洛倫，原產地為臺灣；而外包盒印製之
    品牌名稱為葛藍卡洛倫，原產地為法國，有照片可稽，見本
    院卷第55頁及第56頁），係由訴外人潮鮮生技實業有限公司
    委託訴外人勝品酒業股份有限公司產製，被告前於100年1月
    19日查獲世蔚商店（設南投縣埔里鎮○○里○○路269號）
    販售該違規酒品，除依法辦理裁處外並轉請彰化縣政府續查
    ，經彰化縣政府對勝品酒業股份有限公司製作訪談筆錄（見
    本院卷第59頁至第60頁--彰化縣政府100年2月1日訪談筆錄
    第一次），據勝品酒業股份有限公司代表人林義勝表示其接
    受潮鮮生技實業有限公司委託產製亞藍卡洛倫威士忌之酒品
    ，係以每箱12瓶（僅有玻璃瓶）方式出售予潮鮮生技實業有
    限公司，系爭酒品所附之標示產地為法國之外包裝盒並非勝
    品酒業股份有限公司所製作裝盒等語；又經被告對潮鮮生技
    實業有限公司進行訪談亦製有談話筆錄，該公司亦承認委託
    勝品酒業股份有限公司製造該違規酒品，且銷售26箱（每箱
    12瓶）予原告（見本院卷第63頁至第64頁--南投縣政府100
    年4月15日菸酒管理業務談話筆錄）。而被告菸酒稽查小組
    於100年3月2日會同南投縣政府警察局草屯分局員警前往原
    告之位於彰化縣芬園鄉○○路116號之營業處所查獲系爭亞
    藍卡洛倫威士忌﹙0.7 L﹚277瓶，經製作現場處理紀錄表，
    並由原告提供100年1月21日出廠送貨單﹙字軌序號：A00991
    6﹚顯示進貨26箱﹙每箱12瓶，共計312瓶﹚，另表示每瓶售
    價為160元。故原告自100年1月21日至100年3月2日查獲日之
    期間，已銷售35瓶（312-277=35）等情，為原告所不爭執，
    並有現場處理紀錄表、出廠送貨單在卷可稽（見本院卷第65
    頁及第67頁），則原告有販售標示不實使人誤信之酒品，違
    反菸酒管理法第33條規定之事實明確，被告依菸酒管理法第
    54條及菸酒查緝及檢舉案件處理作業要點第45點第8款規定
    ，處查獲酒品現值1倍之罰鍰44,320元（酒品現值160元×27
    7瓶=44,320元），並沒入違規酒品，揆諸上揭規定，原處分
    並無違誤。
  (三)原告起訴雖主張放置系爭貨品於倉庫內，並無公開陳列銷售
    ，依財政部國庫署92年5月30日台財庫字第0920350944號會
    議決議，並未構成違反菸酒管理法第54條第2項之規定，被
    告未給予補正機會，逕予裁罰原告並沒入系爭貨品，實有違
    誤云云。惟查：
    1.原告公司雖設籍於南投縣草屯鎮○○里○○路316-14號，
      然原告公司之實際營業處所係設於彰化縣芬園鄉○○路
      116號之處所，被告基於菸酒業務主管機關，對於菸酒業
      者依菸酒管理法規定相關事項，曾多次派員前往上開實際
      營業處所辦理菸酒業務例行檢查。該處不僅設有辦公室提
      供營業人員於該處上班，並存放該公司之所有營業貨品，
      且統一發票之章戳亦置於該處所（見本院卷第53頁、第54
      頁及第65頁稽查結果紀錄表、現場紀處理錄表上所蓋戳記
      ），足見該處所並非只是原告所稱之堆存菸酒，而係實際
      對外營業，甚為明確，
    2.又對於系爭貨品原告於100年1月21日進貨後，已銷售35
      瓶詳如上述，銷售事實明確，並非原告所主張之僅放於倉
      庫內未陳列銷售，無財政部國庫署92年5月30日台財庫字
      第0920350944號會議決議之適用。
    3.再菸酒管理法第54條第2項對於販售、轉讓或意圖販售而
      陳列不符菸酒管理法標示規定之菸酒者，並無先給予限期
      改正之規定，故原告違反菸酒管理法第33條，被告依菸酒
      管理法第54條及菸酒查緝及檢舉案件處理作業要點第45點
      第8款規定處44,320元罰鍰並無不合，原告上開主張並無
      可取。
五、綜上所述，原告所訴並非可採，本件原處分裁處原告罰鍰
    44,320元，並沒入系爭貨品，並無違誤，訴願決定予以維持
    ，核無不合。原告訴請撤銷，為無理由，應予駁回。本件為
    簡易事件，爰不經言詞辯論逕為判決。
六、據上論結，本件原告之訴為無理由，依行政訴訟法第233 條
    第1項、第236條、第195條第1項後段、第98條第1項前段，
    判決如主文。
中　　華　　民　　國　　100　 年　　9　　 月　　16　　日
                臺中高等行政法院第二庭
                                法  官　莊　金　昌
以上正本證明與原本無異。
如不服本判決，應於判決送達後20日內，以本訴訟事件所涉及之
法律見解具有原則性者，始得向本院提出上訴狀並表明上訴理由
，經最高行政法院許可，否則不得上訴；如於本判決宣示後送達
前提起上訴者，應於判決送達後20日內補提上訴理由書（均應依
對造人數提出繕本）。
中　　華　　民　　國　　100　 年　　9　　 月　　16　　日
　　　　　　　　　　　　　　　  書記官　林  昱  妏